臺灣高雄地方法院刑事裁定　　　　　　　　　　　　　九十一年度聲判字第四三號
　　聲　請　人
　　即 告訴 人　乙○○
　　代　理　人　吳永茂律師
　　　　　　　　曾慶雲律師
　　被　　　告　丙○○
　　被　　　告　甲○○
　　共　　　同
　　選任辯護人　王伊忱律師
　　　　　　　　陳景裕律師
　　　　　　　　鄭美玲律師
右列聲請人因告訴被告等詐欺案件，不服台灣高等法院高雄分院檢察署檢察長駁回再
議之處分（九十一年度上聲議字第一八九號），聲請交付審判，本院裁定如左：
    主  文
聲請駁回。
    理  由
一、按告訴人不服上級法院檢察署檢察長或檢察總長認再議為無理由而駁回之處分者
    ，得於接受處分書後十日內委任律師提出理由狀，向該管第一審法院聲請交付審
    判；法院認為交付審判之聲請不合法或無理由者，應駁回之，刑事訴訟法第二百
    五十八條之一及第二百五十八條之三第二項前段分別定有明文。
二、本件聲請人即告訴人乙○○於民國八十九年七月十三日以被告等涉犯詐欺罪，向
    台灣高雄地方法院檢察署檢察官提出告訴，經該檢察署檢察官於九十一年四月三
    十日以九十年度調偵字第五一一號為不起訴處分後，聲請人不服，聲請再議，亦
    經台灣高等法院高雄分院檢察署檢察長於九十一年五月三十日以九十一年度上聲
    議字第一八九號處分書以再議為無理由而駁回再議。
三、聲請交付審判意旨如附件刑事交付審判聲請狀所載。
四、經查：
  (一)聲請人乙○○確於八十七年十一月十六日，經由友人洪婉君，借款新台幣（下同
    ）四十萬元予被告丙○○及甲○○，並於八十八年七月間，投資被告等所經營設
    於高雄縣梓官鄉之「翔宏便利商店（即昇揚五金百貨大賣場）」，而先後於八十
    八年七月三十日、同年八月十八日、同年九月二日及同年十月五日，分別匯款五
    十萬元、三十萬元、三十萬元及三十萬元予被告等，連同先前借款四十萬元，共
    計投資一百八十萬元等事實，業據被告丙○○及甲○○於偵查時均供承不諱，核
    與聲請人於偵查時證述之情節相符，並證人即聲請人之友人洪婉君於偵查時證述
    屬實，且有取款憑條乙紙及匯款回條四紙等影本附卷可稽。是此部分之事實，堪
    信為真實。
  (二)被告丙○○辯稱：「昇揚五金百貨」係伊太太即被告甲○○在經營，於八十七年
    十一月十六日伊有請證人洪婉君幫忙向聲請人借款四十萬元，以為該超商資金週
    轉，後伊亦透過證人洪婉君詢問聲請人是否要投資該超商，並係向聲請人表示若
    聲請人肯投資的話，該超商之經營會穩定成長，並非向聲請人陳稱該超商之營業
    利潤甚佳，嗣因該超商經營不善，並無任何盈餘分配予聲請人，且於八十九年五
    月間停止營業，目前尚在清算中，剩餘之財物皆留存在該超商內，待清算完畢，
    再行將剩餘財產分配予聲請人，該超商清算之剩餘財產約為二十三萬元，又聲請
    人所投資之款項，係為前股東許瑞麟退股，給付許瑞麟一百六十萬元，此為聲請
    人所明知，其他則為超商購貨及其他雜項支出等語；被告甲○○則辯稱：聲請人
    投資「昇揚五金百貨」係由伊先生即被告丙○○與聲請人洽商，而邀聲請人入股
    投資經營，伊並未與聲請人接洽該投資入股之事，伊僅負責經營超商等語。復證
    人洪婉君於偵訊時結證稱：被告丙○○與聲請人洽談入股投資時，伊有在現場一
    起協商，當時聲請人雖有要求被告丙○○要介紹聲請人之先生到該超商工作，但
    被告丙○○未置可否，而被告丙○○當時係表示高雄分店之債務己處理完畢，且
    高雄分店之財務與梓官分店不相關，並稱該超商已穩定且慢慢成長，最少在過年
    前應該會賺錢，聲請人投資後，被告丙○○曾提出乙份流水帳給聲請人觀看等語
    ，證人即股東李丞德於偵訊中結證稱：該超商原係由伊、被告甲○○及許瑞麟合
    夥經營，每人各出資三百六十萬元或三百八十萬元，先由伊負責經營二年，再交
    由被告甲○○經營，後因許瑞麟要退股，才找聲請人入股，由伊、被告丙○○及
    聲請人一起洽談，伊當時也跟聲請人說該店可以繼續再經營，才邀聲請人入股，
    後聲請人就投資加入，但伊並無向聲請人稱如入股即可獲取紅利，而該超商亦無
    分配過紅利，並該超商先前確實係虧損，又現在該店清算結果剩二十五萬元等語
    。又聲請人於偵訊中亦自承：被告丙○○在八十七年十一月間，透過伊同學洪婉
    君向伊借款，洪婉君在橋頭鄉農會對伊稱她有朋友要借四十萬元，問伊方便否，
    伊認為洪婉君係伊同學，應該沒有問題，才將錢借予被告丙○○，伊將錢交予洪
    婉君，再由洪婉君轉交被告丙○○，當時洪婉君並沒有講被告丙○○借錢做何用
    ，後被告丙○○再透過洪婉君詢問伊是否要投資該超商，伊去看過該超商，並陸
    續投資一百四十萬元，而伊對於給付退股金予股東許瑞麟乙事，係知情等語。此
    外，復有「翔宏便利商店」各項資料明細表（含八十八年全年度損益總表乙份、
    八十九年一月至五月損益總表乙份、股東會議決議事項乙份、股東名冊乙份及負
    債明細表乙份）乙份、「翔宏便利商店」八十八年八月至八十九年五月各項銷貨
    統一發票資料乙份、「昇揚五金百貨」庫存商品、各項固定資產照片二十四張及
    聲請人資金運用流向表乙份等附卷可稽，且「翔宏便利商店」於八十九年度雖有
    繳交三千多元之營利事業所得稅，惟此係因稅捐機關係以該營利事業所開立發票
    總額百分之四計算營利事業所得稅，實際上「翔宏便利商店」於八十九年度係虧
    損一百四十六萬多元，此有據被告等所提出之八十九年度營利事業所得稅決算申
    報書（損益及稅額計算表）、資產負債表及九十年度擴大書面審核營利事業所得
    稅結算申報案件實施要點在卷可按，是尚難僅據「翔宏便利商店」於八十九年度
    確有繳交營利事業所得稅，即為被告等不利之認定。
  (三)綜據上述事證，復聲請人既經前往該超商查看，並由被告丙○○提出乙份流水帳
    予聲請人觀看，此經證人即聲請人之友人洪婉君於偵查時證述屬實，且參以衡諸
    一般社會常情，聲請人在決定是否投資上述超商時，本應慮及從事商業活動，原
    即存有盈虧之風險，聲請人既經充分考慮後入股投資，自應有共負盈虧之心理準
    備等情，被告等顯係善意邀同聲請人投資經營，並正常經營生意；準此，被告等
    於邀同聲請人投資入股時，主觀上並無任何不法所有意圖，客觀上亦未對聲請人
    施以詐術，致聲請人陷於錯誤之行為，故被告等縱有經營不善，造成該超商虧損
    ，終至停止營業之情事，尚與刑法詐欺取財罪構成要件有間，不得遽以該罪責相
    繩。
  (四)又觀之聲請人於偵查之指訴、告訴狀及刑事補充告訴理由狀所載，係認被告等共
    同基於意圖為自己不法所有之概括犯意聯絡，向聲請人佯稱：所經營設於高雄縣
    梓官鄉之「昇揚五金百貨」超商之營業利潤非常豐厚，只要聲請人投資入股，一
    定可以分紅，且可以安排告訴人之先生到該超商工作云云，致使告訴人信以為真
    ，陷於錯誤，而投資一百八十萬元。是聲請人雖陳稱：「‧‧‧縱有虧損，告訴
    人只負擔五十萬四千二百六十二元，告訴人投資交付一百八十萬元，則被告應退
    還告訴人一百二十九萬五千七百三十八元，然告訴人退股迄今，被告分文未給，
    並將應退還告訴人之款項予以花用，此已涉侵占罪嫌」等語，然本件聲請人自始
    至終均係認為被告等意圖為自己不法之所有，施以詐術，而詐得聲請人所投資上
    開一百八十萬元之款項，則被告等對於上開詐得之款項，焉會再有所謂意圖為自
    己不法之所有，而侵占自己持有他人之物之侵占犯行？又縱認聲請人係認為被告
    等意圖為自己不法所有，將聲請人所投資扣除虧損後之一百二十九萬五千七百三
    十八元侵占入已，惟聲請人所投資之款項，係為合夥財產，而該款項既係因合夥
    事業虧損而付之一炬，是被告等當然並無侵占聲請人所投資款項之行為；且縱認
    應按合夥人數及投資比率，自聲請人投資時起，分擔合夥事業虧損數額，即聲請
    人僅須負擔五十萬四千二百六十二元，而應退還聲請人一百二十九萬五千七百三
    十八元，然此核屬民事糾紛，應循民事途徑解決，亦與刑法侵占罪之構成要件有
    間。從而，在無其他證據可資佐證之情形，尚難僅憑聲請人片面臆測之指訴，遽
    認被告等確有上開侵占犯行。至原股東許瑞麟為何退股？所拿取之退股金為何？
    與聲請人所指訴被告等是否有詐欺犯行無關，均附此敘明。
  (五)綜上所述，本件聲請人於接受上揭處分書後十日內即委任吳永茂律師以聲請理由
    狀向本院聲請交付審判，然台灣高等法院高雄分院檢察署檢察長維持台灣高雄地
    方法院檢察署檢察官九十年度調偵字第五一一號為不起訴處分認被告無詐欺之犯
    行，經核並無不符，是依首開法條之規定，本件聲請人所為交付審判之聲請無理
    由，依法應予駁回。
五、依刑事訴訟法第二百五十八條之三第二項前段，裁定如主文。
中      華      民      國      九十一    年      十    月      十五    日
                                臺灣高雄地方法院刑事第六庭
                                    審判長法  官   李政庭
                                          法  官   李怡諄
                                          法  官   洪榮家
右正本證明與原本無異。
不得抗告。
                                          書記官   陳寰瑛
中      華      民      國      九十一    年      十    月      十五    日
